最高法院刑事判決　　　　　　　　　　　　　　　九十三年度台上字第五三三四號
　　上　訴　人　台灣高等法院檢察署檢察官
　　上　訴　人
　　即　被　告　甲○○
　　　　　　　　　　　　在押.
　　　　　　　　乙○○
右上訴人因被告等強盜案件，不服台灣高等法院中華民國九十三年七月十六日第二審
判決（九十三年度上重訴字第二四號，起訴案號：台灣板橋地方法院檢察署九十二年
度偵字第一九五四八號），提起上訴（乙○○部分由原審法院依職權送上訴），本院
判決如左：
    主  文
原判決撤銷，發回台灣高等法院。
    理  由
本件原判決認定上訴人即被告甲○○、乙○○共同意圖為自己不法之所有，合謀劫持
被害人李嘉偉強取其財物。乃藉口洽購被害人仲介之房屋於民國九十二年十月二十三
日十二時五十分許，將被害人誘至台北縣三重市○○○路四三０號五樓之五。旋二人
持水果刀一把制伏被害人，並以膠帶綑綁其手足，至使被害人不能抗拒後，甲○○即
要求被害人給付新台幣（下同）一百萬元。復搜取被害人身上財物，經被害人與甲○
○討價還價後允付二十萬元。被害人即打行動電話囑咐乃妻游靜恬備款二十萬元，以
候被告等往取。隨後被害人斥責被告等，雙方發生口角。被告等竟萌生殺人犯意，由
甲○○摀住被害人口鼻，乙○○則以童軍繩絞勒其頸部，致被害人昏迷倒地，再以膠
帶封其口鼻。嗣游靜恬來電查詢，乙○○為求拖延時間圖逃，遂對游靜恬揚言，被害
人在其手中，須於當日下午五時前備妥一億元聽候聯絡，否則準備收屍等語。隨即與
甲○○騎車逃逸。游靜恬察覺有異，即通知被害人同事趕赴上址，尋獲被害人送醫急
救，惟被害人延至同年月二十六日一時五十分許，因併發多重器官衰竭死亡等情。乃
撤銷第一審判決，改判論處甲○○、乙○○共同意圖為自己不法之所有，以強暴至使
不能抗拒，而取他人之物，而故意殺人罪刑。固非無見。
惟查，(一)、乙○○於警詢中供認，因為我們要被害人的錢，由甲○○計畫，藉口買房
屋，邀被害人至三重市○○○路四三０號五樓洽談，實施綁架。當時持水果刀押住被
害人後綑綁其手腳，由甲○○向被害人要一百萬元，被害人回答沒有那麼多錢，只有
二十萬元，並打電話叫他太太去領二十萬元。嗣將被害人眼睛、嘴巴用膠帶封住。伊
與甲○○就到客廳商量，被害人太太剛好打電話進來，由伊用被害人行動電話通知被
害人太太：「你老公現在被我們綁架，贖金要一億元，下午五點前準備好，我會再打
電話。」等語。事後，伊問甲○○：「錢還沒拿到，要給他死嗎？」甲○○回答說：
「給他死（甲○○說李嘉偉認識他）。」後來進入房間，甲○○戴白色手套摀住被害
人口鼻，伊用童軍繩勒緊被害人脖子，被害人掙扎一下後沒有呼吸、也沒有心跳，隨
後二人即逃離現場。甲○○本就計畫讓被害人死等情；嗣於隨案移送經檢察官偵訊時
，亦供認上情，並謂講完第二通電話（即勒贖一億元那次）後才下手殺害被害人，甲
○○說要勒贖一億元，因為會討價還價，並說被害人要給他死等語（見九十二年度偵
字第一九五四八號卷第七至第十頁、第二十二、二十三頁）。旋於檢察官聲請羈押，
在第一審法院訊問時，該乙○○直承在警詢及偵查中所言均屬實在，筆錄也有看過，
復稱：「（問：是否在綁架李嘉偉之前，就有要將他殺死的意思？）是的。因為甲○
○與被害者有認識。他怕被認出來，所以一開始就打算滅口。」（見九十二年度聲羈
字第五五二號卷第四、五頁）。嗣在第一審審理時，乙○○又坦承上述犯行不諱，猶
謂：「我有收到起訴書，起訴書所載事實均實在。」「我們改口向李嘉偉的太太要一
億元，因為我們認為李嘉偉家中很有錢，所以我們才改口要一億元。我們有向李嘉偉
的太太說，如果不按時備妥贖款，就準備收屍。掛上電話之後，被告甲○○用手摀住
李嘉偉口鼻，我用童軍繩勒李嘉偉脖子。」（見第一審卷第十五、十六頁）各詞。倘
屬無訛，關於乙○○所稱，因被害人家中有錢，且為討價還價，才改口要一億元，並
非因求拖延時間圖逃才勒索一億元；以及打完勒贖一億元之電話後才下手殺害被害人
，並非先行兇後才勒贖一億元等情，與甲○○所云有間，究以何者為是？原判決未說
明其取捨之理由，即逕認被告等為拖延時間圖逃始勒贖一億元，且於打完勒贖電話後
，才下手殺害被害人；並謂本件犯罪事實，「業經上訴人在原審準備程序中供述甚詳
，所為自白互核相符（乙○○部分見原審卷第十五頁至第十六頁）」云云（見原判決
第三頁第十一行至第十三行），此卷證資料不符，自屬理由不備及理由矛盾之違誤。
(二)、按擄人勒贖罪，係以行為人有使被害人以財物換取贖回被擄人人身自由之犯行，
而其擄人之目的出於勒贖。依前述乙○○之供詞，渠等綑綁被害人之後，對被害人配
偶游靜恬稱，你老公現在被我們綁架，贖金要一億元，否則就準備收屍等詞，顯係要
游靜恬以一億元換取、贖回被害人人身自由，其擄人「勒贖」之犯意，已表露甚明；
且被告等以欺騙之方法，引誘被害人至上址，再加以制伏綑綁，剝奪其行動自由，已
入於被告等實力支配之下，以待回贖，似已達「擄人」之程度，是被告等所為是否符
合擄人勒贖之要件，非無深入研求之餘地，原審未深入審究，難謂允洽。又刑法增訂
第三百四十八條之一，規定：「擄人後意圖勒贖者，以意圖勒贖而擄人論。」，被告
等所為是否符合此一規定，應併予審酌。(三)、證人陳志賢證述，被告等曾邀其參與「
綁架」，被其拒絕等情（見警卷第二十一頁），此所謂「綁架」究竟真義如何？犯罪
手法及計畫之內容為何？案經發回，允宜再傳訊陳志賢訊明清楚，以供參酌上訴人等
上訴意旨，均指摘原判決不當，非無理由。應認有撤銷發回更審之原因。
據上論結，應依刑事訴訟法第三百九十七條、第四百零一條，判決如主文。
中　　　華　　　民　　　國　　九十三　　年　　　十　　　月　　 十四 　　日
                              最高法院刑事第六庭
                                  審判長法官  吳　雄　銘
                                        法官  池　啟　明
                                        法官  石　木　欽
                                        法官  郭　毓　洲
                                        法官  吳　三　龍
      右正本證明與原本無異
                                              書  記  官
中　　　華　　　民　　　國　　九十三　　年　　　十　　　月　　 十八 　　日
                                                                        Ｃ
